最高法院刑事判決　　　　　　九十六年度台上字第四二七０號
上　訴　人　甲○○
選任辯護人　陳浩華律師
上　訴　人　乙○○
上列上訴人等因擄人勒贖等罪案件，不服台灣高等法院台中分院
中華民國九十六年五月九日第二審判決（九十六年度上訴字第五
七九號，起訴案號：台灣台中地方法院檢察署九十五年度偵字第
三五一八號），提起上訴，本院判決如下：
    主  文
原判決關於乙○○未經許可，持有可發射子彈具有殺傷力改造手
槍部分撤銷，發回台灣高等法院台中分院。
其他上訴駁回。
    理  由
一、發回（即乙○○未經許可持有具殺傷力改造手槍）部分：
本件原判決認定上訴人乙○○明知具有殺傷力之仿 CLOCK廠二七
型半自動手槍之改造九０手槍一支（含彈匣一個，槍枝管制編號
0000000000號）及直徑約七．九mm金屬彈頭之土造子
彈十三顆、直徑九．二mm金屬彈頭之土造子彈六顆暨口徑九mm制
式子彈一顆，分屬槍砲彈藥刀械管制條例第八條、第十二條所列
管可發射金屬或子彈具有殺傷力之槍枝與彈藥，非經中央主管機
關許可，不得非法持有，竟於民國九十四年八、九月間，在彰化
火車站附近之不詳遊戲店內購入上開槍、彈，而未經許可持有，
嗣於九十五年二月初，乙○○將上開槍、彈交予施漢洲保管，並
埋在彰化縣花壇鄉秀水巷一八三號施某住處屋後山坡土堆內，施
漢洲（已判處罪刑確定）明知其係列管之槍、彈，仍予收受寄藏
，並於同年月十一日，將上開槍、彈自土堆內起出，以塑膠袋、
紙盒包封後，攜至彰化市○○路○段五二一巷十號九樓不知情之
友人許明明、曾素月住處，將之藏放在許明明房間床頭櫃內等情
。因而撤銷第一審關於乙○○該部分科刑之判決，改判依想像競
合犯從一重仍論處乙○○未經許可，持有可發射子彈具有殺傷力
之改造手槍罪刑。固非無見。
惟查：(一)乙○○於警詢及偵審中始終否認有本件持有具殺傷力槍
彈犯行，一再辯稱伊原先所購買係未經改造的道具槍，九十五年
二月間伊將槍枝拿到施漢洲家中玩賞就留在那裡，是否施某自己
拿去改造，伊就不知道了等語（見警卷第四十六頁背面、三五一
八號偵卷第四十六頁、一審卷(一)第一七七頁、原審卷第一七一頁
、第二一八頁背面）。此觀諸證人施漢洲於第一審審理時結稱九
十五年二月間，伊有一支改造手槍、一些廢鐵、子彈忘記拿，放
在乙○○座車上，李某拿來還伊，在李某將該槍彈還伊時，原係
道具槍，之後伊曾將槍管「放」到槍裏，伊所稱「廢鐵」係一支
已經壞掉空氣槍等語（見一審卷(二)第二四三頁）。似徵乙○○所
稱伊持有扣案手槍時，原係道具槍，未經改造，嗣交予施漢洲，
是否施某予以改造等語，尚非全然無據。施某此項供述係對乙○
○有利之證據，原審未加調查審酌，復未於判決內說明不採之理
由，非惟證據調查職責未盡，抑且理由不備。(二)原判決理由係以
乙○○於警詢、偵查及一審初訊時供稱扣案槍彈係施漢洲叫伊去
買的，在彰化火車站旁花幾千元購買，伊放在施漢洲秀水巷住家
後面土堆，只有伊與施某知道等語，及施漢洲於警詢、偵查中亦
坦承扣案槍彈係乙○○託伊之物，李某拿到伊秀水巷的家屬實，
資為認定乙○○確有本件未經許可持有具殺傷力改造槍彈犯行論
據之一。然警方在彰化市○○路○段五二一巷十號九樓曾素月住
處查獲扣案之槍彈，除仿 CLOCK廠改造手槍、改造空氣長槍、改
造霰彈短槍各一支、改造子彈二十一顆、改造子彈半成品四十八
顆及制式子彈一顆外，另有霰彈槍子彈三顆，且此三顆霰彈槍子
彈經內政部警政署刑事警察局鑑定結果，認為均具殺傷力（見同
上偵卷第二一六至二一九頁、第二五四至二五六頁）。依此，則
該三顆具殺傷力之霰彈槍子彈似亦係乙○○未經許可，而以一行
為同時持有之物，應與渠未經許可持有其他具殺傷力槍彈，且經
論科之犯行，具有想像競合犯之裁判上一罪關係，而為起訴效力
所及。原判決對此未予併論，應有已受請求之事項未予判決之違
法。以上，或係乙○○上訴意旨所指摘，或為本院得依職權調查
之事項，應認原判決關於乙○○未經許可，持有具殺傷力改造手
槍部分有撤銷發回更審之原因。
二、駁回（即甲○○）部分：
按刑事訴訟法第三百七十七條規定，上訴於第三審法院，非以判
決違背法令為理由，不得為之。是提起第三審上訴，應以原判決
違背法令為理由，係屬法定要件。如果上訴理由狀並未依據卷內
訴訟資料，具體指摘原判決不適用何種法則或如何適用不當，或
所指摘原判決違法情事，顯與法律規定得為第三審上訴理由之違
法情形，不相適合時，均應認其上訴為違背法律上之程式，予以
駁回。本件原審經審理結果，認為上訴人甲○○擄人勒贖犯行明
確，因而撤銷第一審此部分所為科刑之判決，經比較刑法新舊規
定後，改判仍論處甲○○共同意圖勒贖而擄人（累犯）罪刑（處
有期徒刑八年六月）。已詳敘其調查、取捨證據之結果及憑以認
定犯罪事實之心證理由。並就甲○○否認之供詞及其所辯各語認
非可採，予以論述。就形式上觀察，原判決要無採證認事違背經
驗法則、論理法則或理由不備等違背法令之情形。被告以外之人
於檢察事務官、司法警察官或司法警察調查中所為之陳述，與審
判中不符時，其先前之陳述具有較可信之特別情況，且為證明犯
罪事實存否所必要者，得為證據。刑事訴訟法第一百五十九條之
二定有明文。又證人於警詢所為陳述並無必須具結之規定，此由
同法第一百九十六條之一就司法警察官、司法警察通知及詢問證
人時，未將同法第一百八十六條至第一百八十八條關於證人具結
之規定，列入準用之明文自明。原判決於理由內係以證人即共同
被告陳明倫、施漢洲於警詢時所為陳述與渠等嗣於第一審審理及
原審審理時以證人身分經具結之陳述部分不符，說明渠等於警詢
所為審判外陳述如何具有「較可信之特別情形」，且為「證明甲
○○本件犯罪事實存否所必要」之要件，乃依上開規定例外認其
具有證據能力，此係上開傳聞法則例外規定適用之結果，要不能
以渠二人於警詢之陳述未經具結，即認原判決將之採為論罪依據
，係屬採證違法。依原判決認定之事實，甲○○對於已判決確定
之陳明倫、施漢洲等人計畫擄禁被害人王００（成年人，真正名
字詳卷）取贖之犯行事先知情，要陳、施二人全力配合外，復於
渠等綁得被害人後，提供其父所有無人居住之台中縣外埔鄉○○
路新城一巷六十二號房屋作為拘禁被害人之處所，且提議聯絡被
害人家屬將贖款交付「金錢豹ＫＴＶ」市政店之副理綽號「小康
」之康漢明，嗣再向康某拿取贖金，並進而出面以該店小姐擬還
欠款為由，委託康漢明代為取款，事為康某所拒等情。則渠於本
件擄人勒贖犯行，已非僅事先知情謀議，命陳、施二人全力配合
，而有共同犯意聯絡，甚且已分擔部分擄禁被害人及策劃取贖犯
行。原判決於理由內對此已說明其認定憑據甚詳，要無理由不備
之違法。原判決事實認定陳明倫、施漢洲二人向甲○○報告擬綁
架被害人勒贖之計畫，甲○○乃基於共同犯意聯絡，指示陳、施
二人全力配合該計畫等情，此與陳明倫於警詢供稱綽號「阿佑」
及小朱（即趙雪惠）、小朱之女性朋友負責策劃整起綁架計畫，
向甲○○說，潘某指示伊與施漢洲全力配合執行等語，固不盡相
符。而陳明倫於警詢另稱渠等以電話向「阿佑」聯絡，「阿佑」
再向甲○○報告狀況，嗣甲○○指示渠等將被害人載往其老家等
語，固與原判決事實認定係陳明倫、施漢洲二人恐人質拘禁處所
曝光，經聯絡甲○○後，潘某提議將被害人載至台中縣外埔鄉○
○路新城一巷六十二號拘禁等情，亦不無出入。然甲○○對趙雪
惠、陳明倫、施漢洲等人本件擄人勒贖計畫既事先知情，並指示
陳、施二人全力配合執行，而與之有共同犯意聯絡，則該擄人勒
贖計畫，究係由何人告知，以及在甲○○提議將被害人載至其父
上開處所之前，究係由何人與潘某聯繫、告知，要均與本件犯罪
構成要件事實之認定無涉，尚不能以此枝節事項與陳明倫警詢供
詞之些微出入，即指原判決違法。陳明倫於警詢供稱勒贖所得新
台幣（下同）五十萬元贓款，伊拿二十八萬元，施漢洲、蔡期思
、乙○○各拿五萬元，詹佳原及其友人四萬元，其餘扣除花用等
語，原判決事實則認陳明倫、施漢洲等人取得贖款五十萬元後，
分贓施漢洲、詹佳原、謝易仁、蔡期思、乙○○等人，分別為五
萬元、一萬元、五千元、五萬元、五萬元，餘款由陳明倫保管，
黃建銘則因不敢收受贖款，未分得任何款項等情。其中關於陳明
倫及詹佳原與其友人究竟分得若干，固與上開陳明倫之供述不無
出入，然此贓款之分受情形，乃擄人勒贖犯罪已經完成後之事，
於該罪構成要件事實亦不生影響，是要不能以此認原判決有理由
矛盾之違誤。又陳明倫、施漢洲為順利拿取贖款，經甲○○提議
，委請「金錢豹ＫＴＶ」市政店副理康漢明幫忙收取，嗣於九十
五年一月六日上午一、二時許，確由潘某出面找康漢明，以其酒
店女子擬還欠債為由，要康某代為收取轉交，因康某認該款來源
不明，未敢答應乙節，除經施漢洲、康漢明一致供陳屬實，並為
潘某坦認無誤。依康漢明於警詢、偵查中所稱甲○○係要伊代為
收取款項後，扣除其在該店積欠消費款二十六萬多元，餘款先將
之藏放於該酒店空包廂之天花板上等語，則該款倘係他人之欠債
，向之取還，乃正當合法之舉，衡情實無委請他人代勞，甚且要
代收者予以隱密藏放之理。而甲○○倘未參與本件擄人勒贖犯行
，又豈有要康某取得款項後，先行將自己積欠該酒店消費款二十
六萬餘元予以扣還？此益證陳明倫、施漢洲二人警詢所為不利之
供述，應屬實情，可以採信。甲○○為取贖之事，於九十五年一
月六日上午既確曾前往找康漢明幫忙，已如前述，則潘某究係於
何時自台中縣外埔鄉返回台中市找尋康漢明之枝節事項，因與本
件犯罪構成事實不生影響，縱有誤載，亦不能執此指原判決違法
。是甲○○上訴意旨以上情指摘原判決違背法令，核與法律規定
得為第三審上訴理由之違法情形，不相適合。而其餘上訴意旨，
則係就屬原審採證認事職權之行使及原判決已說明事項，徒憑己
見，任意指摘，且仍為單純事實之爭執，均不能認係適法之第三
審上訴理由。依上揭說明，甲○○之上訴違背法律上之程式，應
予駁回。
據上論結，應依刑事訴訟法第三百九十七條、第四百零一條、第
三百九十五條前段，判決如主文。
中　　華　　民　　國　九十六　年　　八　　月　　九　　日
                      最高法院刑事第七庭
                          審判長法官  張　春　福
                                法官  劉　介　民
                                法官  洪　昌　宏
                                法官  蔡　彩　貞
                                法官  蕭　仰　歸
      本件正本證明與原本無異
                                      書  記  官
中　　華　　民　　國　九十六　年　　八　　月　 十六 　日
　　　　　　　　　　　　　　　　　　　　　　　　　　  ｚ
